臺灣高等法院刑事裁定　　　　　　　　　　　　　　　　九十三年度毒抗字第六號
　　抗　告　人
　　即　被　告　甲○○
右抗告人即被告因違反毒品危害防制條例案件，不服臺灣桃園地方法院中華民國九十
二年十一月十七日裁定（九十二年度毒聲字第三四九四號），提起抗告，本院裁定如
左：
    主  文
原裁定撤銷，發回臺灣桃園地方法院。
    理  由
一、本件檢察官聲請意旨略以：被告甲○○前因施用毒品案件，經強制戒治並交付保
    護管束期滿，由臺灣桃園地方法院檢察署檢察官於民國九十年六月三十日，以九
    十年度戒偵字第五五０號不起訴處分確定。惟查被告復於九十二年三月三日採尿
    前回溯九十六小時內某時，在臺灣地區某不詳地點非法施用第二級毒品安非他命
    ，為警於九十二年三月三日通知其到局採尿送驗而查獲，訊據被告雖矢口否認右
    揭犯行，惟有昭信科技顧問股份有限公司（以下簡稱昭信科技公司）出具之濫用
    藥物陽性檢體檢驗報告附卷可稽，復有不起訴處分書及刑案資料查註記錄表在卷
    可參。被告於前開不起訴處分後，五年內再犯毒品危害防制條例第十條第二項之
    施用第二級毒品罪，爰依同條例第二十三條第二項中段規定聲請裁定令入戒治處
    所施以強制戒治等語。
二、抗告意旨略以：抗告人自民國八十九年十一月假釋返家後，即與同事從事水泥工
    之工作，抗告人若有吸食毒品習慣，如何能從事如此粗重之工作？另原審未經開
    庭審理，僅憑一紙檢驗報告，即裁定將抗告人送強制戒治，抗告人不服云云。
三、經查：
　(一)、被告甲○○前因施用毒品案件，經原審以八十九年度毒聲字第一八四五號裁定
    　號裁定強制戒治，嗣經原審以八十九年度毒聲字第六六二三號裁定停止戒治交
      付保護管束。而於九十年五月八日保護管束期滿後，由台灣桃園地方法院檢察
      署檢察官於民國九十年六月三十日以九十年度戒偵字第五五０號不起訴處分確
      定，有本院被告全國前案紀錄表在卷可稽（見九十二年毒聲字第三四九四號卷
      第六頁至第七頁、第九頁）。
　(二)、被告甲○○復於九十二年三月三日十三時二十分許經警採尿送昭信科技公司以
  　　酵素免疫分析法作初步檢驗，再以氣相層析質譜作分析法作確認，呈安非他命
    　、甲基安非他命陽性反應，有前開公司濫用藥物陽性檢體檢驗報告一紙在卷可
      稽（見九十二年毒偵字第二三九一號偵查卷影本第十三頁、第十四頁）。按「
      尿液毒品檢驗若能使用較先進之氣相層析質譜儀分析法確認，則可完全排除偽
      陽性之干擾，為目前最具公信力的檢驗方法」，此有法務部調查局第六處（八
      七）發技(一)字第八七０七四五七四號函可參；次按安非他命經口服投與後約百
      分之七十於二十四小時內自尿中排出，約百分之九十於九十六小時內自尿中排
      出，即最長可能不會超過四日，有行政院衛生署藥物食品檢驗局，八十一年二
      月八日藥檢壹字第００一一五六號函可參；揆諸前開說明，被告確於九十二
      年三月三日十三時二十分許採尿前九十六小時內某時確有施用第二級毒品安非
      他命至明。
　(三)、抗告人於警訊、抗告狀及本院九十三年一月十二日調查時，雖抗辯其於採尿前
  　　因感冒曾至診所就醫服用西藥，係服用成藥導致偽陽性產生，且其願意提供看
    　診資料，其實際上並未施用安非他命云云，惟迄至本院裁定日止，已屆滿三個
      月，仍未見抗告人提供任何就醫看診資料供本院調查；何況依前揭所述，使用
      較先進之氣相層析質譜儀分析法確認，已可完全排除偽陽性之干擾，可見抗告
      人所辯係其於採尿前因感冒曾至診所就醫服用西藥，係服用成藥導致偽陽性產
      生云云，顯係事後卸責之詞，不足採信。足證抗告人確有施用第二級毒品安非
      他命應堪認定。
　(四)、按本件抗告人於行為後，毒品危害防制條例業經修正，並於民國九十二年七月
  　　九日公佈，且已於九十三年一月九日施行，經查上開毒品危害防制條例第二十
    　條業經修正，其中第一項修正為：犯第十條之罪者，檢察官應聲請法院裁定，
      令被告入勒戒處所觀察、勒戒，其期間不得逾二月。第二項修正為：觀察、勒
      戒後，檢察官依據勒戒處所之陳報，認受觀察、勒戒人無續施用毒品傾向者，
      應即釋放，並為不起訴處分；認受觀察、勒戒人有續施用毒品傾向者，檢察官
      應聲請法院裁定令入戒治處所強制戒治，其期間為六個月以上，至無繼續強制
      戒治之必要為止。但最長不得逾一年。同條例第二十三條第二項修正為：觀察
      、勒戒或強制戒治執行完畢釋放後，五年內再犯第十條之罪者，檢察官應依法
      追訴。經查抗告人前因施用毒品案件，經原審以八十九年度毒聲字第一八四五
      號裁定送觀察勒戒後，認有繼續施用傾向，復經原審以八十九年度毒聲字第三
      ０八五號裁定強制戒治，嗣經原審以八十九年度毒聲字第六六二三號裁定停止
      戒治交付保護管束，而於九十年五月八日保護管束期滿後，由臺灣桃園地方法
      院檢察署檢察官於民國九十年六月三十日以九十年度戒偵字第五五０號不起訴
      處分，已如前述。由此可見，本件抗告人係經觀察勒戒完畢釋放後，五年內再
    　犯毒品危害防制條例第十條第二項之施用第二級毒品罪至明；而依前開毒品危
      害防制條例第二十三條第二項之修正理由認為，經觀察、勒戒或強制戒治執行
      完畢釋放後，五年內再犯，則原據以實施之觀察、勒戒及強制戒治既已無法收
      其實效，爰施以刑事處遇，亦即僅施以刑事處遇程序，而不再施以保安處分。
      又因刑事訴訟法業已採行緩起訴制度，是經觀察、勒戒或強制戒治執行完畢釋
      放後，五年內再犯第十條之罪者，檢察官依法追訴時，自得參酌被告犯罪動機
      、目的及一切情狀決定是否緩起訴，故無再予以施予強制戒治之必要；由上開
      毒品危害防制條例第二十三條第二項之修正理由可知，經比較新舊法結果，應
      以抗告人於行為後修正之新法較有利於抗告人。
　(五)、原審法院於上開毒品危害防制條例第二十三條第二項修正後，未及比較新舊法
  　　，適用有利於抗告人之上開新修正之前開條例第二十三條第二項規定，而准檢
    　察官之聲請，裁定將抗告人即被告令入戒治處所施以強制戒治一年，尚有未洽
      。抗告人提起本件抗告雖不足採，惟原裁定既有可議，顯屬無可維持，自應由
      本院將原裁定撤銷，另行發回原法院即臺灣桃園地方法院更為妥適之裁定。
四、據上論斷，應依刑事訴訟法第四百十三條，裁定如主文。
中　　　華　　　民　　　國　　九十三　　年　　　四　　　月　　二十七　　日
                              臺灣高等法院刑事第二十三庭
                                  審判長法  官　黃　瑞　華
                                        法  官  宋　　　祺
                                        法  官  陳　坤　地
右正本證明與原本無異。
不得再抗告。
                                        書記官　陳　建　邦
中　　　華　　　民　　　國　　九十三　　年　　　四　　　月　　二十八　　日
